【裁判字號】    96,訴,5080
【裁判日期】    970215
【裁判案由】    毒品危害防制條例
【裁判全文】
臺灣高雄地方法院刑事判決              96年度訴字第5080號
公  訴  人  臺灣高雄地方法院檢察署檢察官
被      告  甲○○
上列被告因毒品危害防制條例案件，經檢察官提起公訴（96年度
毒偵字第9317號），嗣因被告就被訴事實為有罪之陳述，經本院
合議庭裁定由受命法官獨任依簡式審判程序審理，本院判決如下
：
    主  文
甲○○施用第一級毒品，處有期徒刑柒月。扣案含有海洛因殘餘
粉末膠袋壹個，沒收銷燬之。扣案注射針筒壹支，沒收之。
    事  實
一、甲○○曾因施用毒品案件，經本院以91年度毒聲字第123 號
    裁定送勒戒所觀察勒戒後，認無繼續施用毒品之傾向，於民
    國91年4 月3 日執行完畢；復於95年11月4 日即前開觀察勒
    戒程序執行完畢後5 年內，再犯施用毒品案件，並經本院以
    96年度訴字第178 號判決處有期徒刑6 月確定，於96年9 月
    23日執行完畢（不構成本件之累犯）；詎其猶不知絕離毒品
    ，仍基於施用第一級毒品海洛因之犯意，於96年6 月23日下
    午2 時30分許，在高雄縣美濃鎮○○路55號旁土地公廟前再
    度施用第一級毒品海洛因，旋為警查獲，並當場扣得被告所
    有未使用過之注射針筒1 支（起訴書誤繕為2 支）及含海洛
    因殘渣夾鏈袋1 個（起訴書誤繕為2 個）。
二、案經高雄縣政府警察局旗山分局報告臺灣高雄地方法院檢察
    署檢察官偵查起訴。
    理  由
一、按本件被告甲○○犯係死刑、無期徒刑、最輕本刑為3 年以
    上有期徒刑以外之罪，其於準備程序就前揭被訴事實為有罪
    之陳述，經受命法官告知簡式審判程序之旨，並聽取其與公
    訴人之意見後，本院認無不得或不宜改依簡式審判程序進行
    之處，爰依刑事訴訟法第273 條之1 第1 項、第284 條之1
    ，裁定本件由受命法官獨任進行簡式審判程序，合先敘明。
二、上揭施用毒品之事實，已據被告甲○○於本院審理中坦承不
    諱，且其為警查獲時所採取之尿液，經送請檢驗結果，呈施
    用海洛因代謝而出之嗎啡陽性反應，有臺灣檢驗科技股份有
    限公司於96年7 月10日出具之報告編號KＺ000000000000號濫
    用藥物尿液檢驗報告1 紙、旗山分局毒品危害防制條例案例
    嫌疑人尿液對照表（尿液編號：旗警刑尿編號202 號）各1
    紙附卷可稽（見偵一卷第10頁、第11頁），又扣案之殘餘粉
    末膠袋1 個，經送驗結果，確含第一級毒品海洛因成分，此
    亦有高雄醫學大學附設中和紀念醫院96年12月18日編號0000
    -000號檢驗報告在卷可考（見本院卷第19頁），而海洛因施
    用入人體後，水解還原成嗎啡，再循嗎啡之代謝方式排出體
    外，已據行政院衛生署藥物食品檢驗局（73) 藥檢壹字第30
    221 號函說明綦詳，被告所施用之毒品應屬海洛因無訛，足
    認被告上開自白核與事實相符，自可採為認定事實之證據。
    又被告曾受事實欄所載之觀察、勒戒程序執行完畢後5 年內
    ，再犯施用毒品罪等事實，亦有卷附本院院內索引卡紀錄表
    報表、臺灣高等法院被告前案紀錄表各1 份在卷可按（見本
    院卷第4 頁至第9 頁）。按毒品危害防制條例第20條、第23
    條於93年1 月9 日修正施行後，將施用毒品之刑事處遇程序
    ，區分為「初犯」及「五年內再犯」、「五年後再犯」3 種
    ，其立法理由謂：「初犯」經觀察、勒戒或強制戒治執行完
    畢釋放後，「五年內再犯」者，因其再犯率甚高，原實施之
    觀察、勒戒及強制戒治既已無法收其實效，爰依法追訴或裁
    定交付審理。至於經觀察、勒戒或強制戒治執行完畢釋放後
    ，「五年後再犯」者，前所實施之觀察、勒戒或強制戒治已
    足以遮斷其施用毒品之毒癮，為期自新及協助其斷除毒癮，
    仍適用「初犯」規定，先經觀察、勒戒或強制戒治之程序。
    從而依修正後之規定，僅限於「初犯」及「五年後再犯」二
    種情形，始應先經觀察、勒戒或強制戒治程序。倘被告於5
    年內已再犯，經依法追訴處罰，縱其第3 次再度施用毒品之
    時間，在初犯經觀察、勒戒或強制戒治執行完畢釋放5 年以
    後，已不合於「五年後再犯」之規定，且因已於「五年內再
    犯」，顯見其再犯率甚高，原實施觀察、勒戒或強制戒治，
    已無法收其實效，即應依該條例第10條處罰，此有最高法院
    95年第7 次刑事庭決議要旨可參。從而，被告於前開初犯之
    觀察勒戒程序執行完畢釋放後「五年內再犯」施用毒品罪，
    並經依法追訴處罰完畢，而本件再度施用毒品罪，已不合於
    「五年後再犯」之規定，揆諸前揭說明即應依毒品危害防制
    條例第10條第1 項施用第一級毒品罪加以處罰。職是，本件
    事證明確，被告犯行洵堪認定，洵堪採為論罪科刑之依據。
三、查海洛因屬毒品危害防制條例第2 條第2 項所稱之第一級毒
    品，不得持有、施用。被告竟持之以施用，核其所為，係犯
    毒品危害防制條例第10條第1 項之施用第一級毒品罪。其施
    用毒品前後持有該毒品之低度行為，應被其施用之高度行為
    所吸收，不另論罪。爰審酌被告前所為施用毒品犯行，業經
    觀察、勒戒程序後，猶再施用毒品不輟，顯見其尚未戒絕毒
    癮，施用毒品除戕害自身健康外，對社會秩序亦產生不良影
    響，並綜合考量被告係國中畢業、職業農、家境貧寒（見警
    卷教育程度欄、職業欄及家庭經濟狀況欄之記載），以及其
    犯後坦承犯行，尚知悔悟，家中並有幼子須其照顧等一切情
    狀，量處如主文所示之刑，以示懲儆。
四、沒收部分：
  (一)起訴意旨雖以：本件扣得注射針筒2 支、海洛因殘渣夾鏈袋
    2 個等語。惟查，本件查獲當時，同時亦查獲另案被告王孟
    常，而上開扣案物品，業經被告及王孟常供承僅注射針筒1
    支、海洛因殘渣夾鏈袋1 個為被告所有等語（見警卷第2 頁
    、第5 頁、本院卷第50頁），復有臺灣高雄地方法院檢察署
    僅移送注射針筒及海洛因殘渣袋數量各1 之扣押物品清單等
    在卷可佐（見本院卷第14頁），應認以實際移送之注射針筒
    1 支、海洛因殘渣夾鏈袋1 個為是，併此敘明。
  (二)末按查獲之第一、二級毒品及專供製造或施用第一、二級毒
    品之器具，不問屬於犯人與否，均沒收銷燬之，毒品危害防
    制條例第18條第1 項前段定有明文。查扣案之殘餘粉末膠袋
    1 個，經送驗結果，確含第一級毒品海洛因成分業如上述，
    且該殘餘粉末膠袋，因與其內之毒品業已無法析離，應將之
    同視為第一級毒品，從而不問屬於犯人與否，依上開規定宣
    告沒收銷燬之。又扣案之注射針筒1 支，經送驗結果，其上
    並無殘留海洛因成份，此亦有高雄醫學大學附設中和紀念醫
    院96年12月18日編號0000 -000 號檢驗報告在卷可考（見本
    院卷第18頁），然業經被告自承為其所有，且係供本件施用
    第一級毒品海洛因所用之物（見警卷第2 頁），應依刑法第
    38條第1 項第2 款宣告沒收。
據上論斷，應依刑事訴訟法第273 條之1 第1 項、第284 條之1
、第299 條第1 項前段，毒品危害防制條例第10條第1 項、第18
條第1 項前段，刑法第11條、第38條第1 項第2 款，判決如主文
。
本案經檢察官乙○○到庭執行職務。
中    華    民    國    97    年    2     月    15    日
                  刑事第二庭    法  官  呂明燕
以上正本證明與原本無異。
如不服本判決應於收受本判決後10日內向本院提出上訴書狀，並
應敘述具體理由，如未敘述上訴理由者，應於上訴期間屆滿後20
日內補提理由書狀於本院（均須按他造當事人之人數附繕本）「
切勿逕送上級法院」。
中    華    民    國    97    年    2     月    18    日
                                書記官  陳瓊芳
附錄本判決論罪之法條：
毒品危害防制條例第10條
施用第一級毒品者，處 6 月以上 5 年以下有期徒刑。
施用第二級毒品者，處 3 年以下有期徒刑。


司法院資訊處製作；財團法人民間司法改革基金會備份。
